臺灣高雄地方法院民事判決
110年度訴字第1392號
原      告  陳進福  
訴訟代理人  邱國逢律師
被      告  廖孟才  


訴訟代理人  廖煜堯  
被      告  鳳中園社區管理委員會

法定代理人  廖孟才  


當事人間確認區分所有權人會議決議無效等事件，本院民國111
年3月22日言詞辯論終結，判決如下：
    主      文
原告之訴駁回。
訴訟費用由原告負擔。 
    事實及理由
壹、程序方面：
　　按確認法律關係之訴，非原告有即受確認判決之法律上利益
    者，不得提起之，民事訴訟法第247條第1項前段定有明文。
    所謂即受確認判決之法律上利益，係指法律關係之存否不明
    確，原告主觀上認其在法律上之地位有不安之狀態存在，且
    此種不安之狀態能以確認判決將之除去者而言（最高法院52
    年台上字第1240號裁判要旨參照）。又公寓大廈區分所有權
    人會議，係區分所有權人為共同事務及涉及權利義務有關事
    項，召集全體區分所有權人所舉行之會議，為公寓大廈管理
    條例第3條第7款所明訂，而區分所有權人會議之決議，係多
    數區分所有權人集合之意思表示而成立之法律行為，雖非法
    律關係本身，然其所為決議常為多數法律關係基礎，該法律
    關係基礎事實存否如生爭執，公寓大廈區分所有權人之私法
    上地位即有受侵害之危險。查本件原告主張其為鳳中園社區
    大樓（位於高雄市鳳山區誠義路215巷，下稱系爭大樓）之
    區分所有權人，系爭大樓於108年4月15日召開區分所有權人
    會議（下稱系爭會議），選舉系爭大樓管理委員會（下稱管
    委會）之管理委員，並決議由被告當選為管理委員，有無效
    之原因，此為被告所否認，是兩造就上開決議之效力有所爭
    執，致原告在法律上之地位有受侵害之不安狀態存在，且此
    不安狀態得以確認判決予以除去之。揆諸首開規定及說明，
    應認原告提起本件確認之訴，有即受確認判決之法律上利益
    ，合先敘明。
貳、實體方面：
一、原告主張：原告為系爭大樓之區分所有權人。系爭大樓於10
    8年4月15日召開系爭會議，選舉系爭大樓管委會之管理委員
    ，並決議由被告當選為管理委員。惟依公寓大廈管理條例第
    29條第5項規定，管委會委員，除經區分所有權人會議決議
    或規約另有規定外，須具備專有部分之區分所有權人身分資
    格。而被告不具系爭大樓區分所有權人之身分，系爭大樓亦
    未以區分所有權人會議決議或章程、規約另外規定得由非區
    分所有權人當選為管委會委員，則系爭會議選任被告為管委
    會委員，即違反前揭公寓大廈管理條例規定，被告之當選自
    始、當然無效等語。爰依民事訴訟法第247條規定，提起本
    件訴訟，並聲明：確認系爭會議之管理委員選舉，選任被告
    廖孟才為管理會委員之當選無效。
二、被告均以：
（一）被告廖孟才為系爭大樓中門牌號碼高雄市○○區○○路000巷0
      0號建物（下稱系爭建物）之住戶，系爭建物現為被告廖
      孟才之子即訴外人廖煜堯所有，因廖煜堯在外地工作，故
      而將系爭大樓區分所有權人會議或社區活動之參與事宜委
      由被告廖孟才全權處理。系爭大樓既未以決議或規約作成
      非專有部分區分所有權人之住戶不得被選任為管理委員之
      限制，依公寓大廈管理條例第29條第5項規定，被告廖孟
      才自得被選任為管理委員。
（二）次查，系爭會議召開之目的係為改選主任委員，此為系爭
      大樓各區分所有權人所知悉，且由原告擔任主席。原告既
      已出席系爭會議，自當知悉開會時間、決議方式及決議內
      容，且其如認會議決議有瑕疵，理應於會議進行時當場表
      示異議，但原告於會議中未曾為提出異議，亦未依民法第
      56條規定於決議作成後3個月內訴請法院撤銷，迄今始提
      起本件訴訟，距離決議作成顯已逾3個月，參照最高法院9
      7年度台再字第65號民事判決意旨，其自不得再就決議結
      果為相反之爭執。
（三）復查，被告廖孟才於108年4月15日當選為管委會主委，依
      公寓大廈管理條例第29條第3項本文規定，至遲於110年4
      月14日即任期屆滿，此後被告廖孟才已非管委會主委，而
      系爭大樓未再召開區分所有權人會議，亦無進行管理委員
      改選，目前系爭大樓已無管委會。原告對被告提起本件確
      認訴訟，不具有確認利益等語置辯，並聲明：原告之訴駁
      回。
三、兩造不爭執事項：
（一）原告為系爭大樓之區分所有權人，被告廖孟才為系爭大樓
      之住戶，但並非系爭大樓專有部分之區分所有權人。
（二）系爭大樓於108 年4 月15日召開系爭會議選任管委會管理
    委員，並作成決議由被告當選為管理委員。
四、本院得心證之理由
（一）按公寓大廈成立管理委員會者，應由管理委員互推1人為
      主任委員，主任委員對外代表管理委員會。主任委員、管
      理委員之選任、解任、權限與其委員人數、召集方式及事
      務執行方法與代理規定，依區分所有權人會議之決議。但
      規約另有規定者，從其規定；公寓大廈之住戶非該專有部
      分之區分所有權人者，除區分所有權人會議之決議或規約
      另有規定外，得被選任、推選為管理委員、主任委員或管
      理負責人，公寓大廈管理條例第29條第2項、第5項規定自
      明。準此，公寓大廈管理委員之選任、解任、權限、資格
      及代理等，除以區分所有權人會議決議外，亦得以規約定
      之，並得以住戶為之。
（二）原告為系爭大樓之區分所有權人，被告廖孟才為系爭大樓
      之住戶，但並非系爭大樓專有部分之區分所有權人；系爭
      大樓於108年4月15日召開系爭會議選任管委會管理委員，
      並作成決議由被告當選為管理委員等情，業據兩造不爭如
      上，該等事實，堪以認定。原告主張：被告廖孟才並非系
      爭大樓專有部分之區分所有權人，其當選管委會管理委員
      ，不符公寓大廈管理條例第29條規定，應屬無效等語，為
      被告否認，並以前詞置辯。經查，從上開規定觀之，公寓
      大廈之住戶雖非該專有部分之區分所有權人，除區分所有
      權人會議之決議或規約另有限制之約定外，得被選任為管
      理委員，是被告廖孟才雖非系爭大樓專有部分之區分所有
      權人，仍為系爭大樓之住戶，具有被選任為管理委員。而
      本院向高雄市鳳山區公所及高雄市政府工務局函調系爭大
      樓區分所有權人會議之決議或規約後，發現撥付之公共基
      金有「鳳中園大廈」及「鳳中園社區」之別，後者即為系
      爭大樓，有高雄縣政府94年6月28日建使字第133016號函
      可參（本院卷第391頁），可見「鳳中園大廈」及「鳳中
      園社區」為不同之大樓。而卷內不論是鳳中園大廈（大樓
      ）或鳳中園社區（即系爭大樓）之區分所有權人會議會議
      紀錄，均無決議非區分所有權人不得擔任管理委員之情形
      （本院卷第147-149、325、361、377、407頁）。另，鳳
      中園大樓之住戶管理規約第7條雖規定「本會委員限為區
      分所有權人」（本院卷第207頁），但該規約第1條第2項
      規定，該規約效力所及範圍為「以座落高雄縣○○市○○街○○
      ○○○○○○○○○號一樓至十樓鳳中園大廈之基地、建築物及附
      屬設施」（本院卷第207頁），範圍並非系爭大樓之所在
      地（高雄市鳳山區誠義路215巷），且與系爭大樓之名稱
      （鳳中園社區大樓）亦不同，是以，鳳中園大樓之住戶管
      理規約並非系爭大樓之住戶規約，其上開規定與本件之認
      定無關。而系爭大樓於95年間之區分所有權人會議紀錄後
      附之規約僅載明「主任委員、副主任委員及財務委員，由
      具區分所有權人身分之住戶任之」（本院卷第383頁），
      僅限制主任委員、副主任委員及財務委員須具有區分所有
      權人身分，並未限制非區分所有權人不得擔任管理委員。
      從而，系爭大樓區分所有權人會議之決議或規約並無非區
      分所有權人不得擔任管理委員之限制，依公寓大廈管理條
      例第29條第5項規定，被告廖孟才自有權被選任為系爭大
      樓之管理委員，原告上開主張，洵屬無據。
五、綜上所述，原告請求確認系爭會議之管理委員選舉，選任被
    告廖孟才為管理會委員之當選無效，為無理由，應予駁回。
六、本件事證已臻明確，兩造其餘攻擊防禦方法及證據，核與判
    決結果不生影響，爰不一一論列，併此敘明。
七、訴訟費用負擔之依據：民事訴訟法第78條。　　　　
中　　華　　民　　國　　111 　年　　4 　　月　　22　　日
                民事第四庭      法　官　郭任昇
以上正本係照原本作成。
如對本判決上訴，須於判決送達後20日內向本院提出上訴狀。如
委任律師提起上訴者，應一併繳納上訴審裁判費。
中　　華　　民　　國　　111 　年　　4 　　月　　22　　日
                                書記官　林秀敏